【裁判字號】    90,易,577
【裁判日期】    900605
【裁判案由】    詐欺
【裁判全文】
臺灣臺北地方法院刑事判決                            九十年度易字第五七七號
    公  訴  人  臺灣臺北地方法院檢察署檢察官
    被      告  丙○○
    選任辯護人  陳殷朔
右列被告因詐欺案件，經檢察官提起公訴（八十八年度偵緝字第一二四二號），本院
判決如左：
    主  文
丙○○共同連續意圖為自己不法之所有，以詐術使人將本人之物交付，處有期徒刑貳
年。
    事  實
一、丙○○從事汽車買賣生意，與乙○○因買賣汽車而結識多年，乙○○於民國八十
    一年間因傷害案件，經台灣台北地方法院檢察署於八十一年四月二日以八十一年
    度偵字第三九三九號提起公訴，經本院於八十一年六月二十九日以八十一年度易
    字第三四八二號判決判處有期徒刑一年，乙○○不服而提起上訴，丙○○得知乙○○因上開案件在台灣高等法院涉訟中，與甲○○、劉明信及確實姓名年籍不詳
    之賴姓成年男子等人，均明知並無管道可以為乙○○擺平訴訟，竟共同意圖為自
    己不法之所有，並基於概括之犯意，自八十一年七月間起，多次夥同甲○○、劉
    明信及確實姓名年籍不詳之成年男子至台北市○○街八八號二樓之一乙○○任職
    之學者有限公司（下稱學者公司），向乙○○詐稱：有辦法擺平官司，但需要金
    錢來擺平云云。致使乙○○陷於錯誤，誤信丙○○等人有辦法擺平官司，先後於
    八十一年七月三十一日、同年八月十七日在學者公司、台北市○○街○段一二０
    巷十七號紳士咖啡廳等地，交付現金新台幣（下同）一百萬元、六十萬元予丙○○，詎台灣高等法院於八十二年三月二十三日以八十一年度上易字第四四七０號
    判決仍判處乙○○有期徒刑八月確定，丙○○猶夥同甲○○、劉明信及確實姓名
    年籍不詳之賴姓成年男子等人，向乙○○詐稱：仍有辦法擺平官司，讓乙○○不
    用執行云云。使乙○○陷於錯誤，誤信丙○○等人仍有管道可以擺平官司，乃先
    後於八十二年三月三十日、同年四月十二日在學者公司交付現金二十萬、十萬元
    予丙○○，丙○○遂以上開詐術向乙○○詐得合計一百九十萬元得手。嗣乙○○
    被通知發監執行，始知受騙。
二、案經乙○○訴請台灣台北地方法院檢察署檢察官偵查起訴。
    理  由
一、訊據被告固承認因從事汽車買賣而認識告訴人乙○○，告訴人曾於右揭時地交付
    予其上開數目之金錢等情不諱，然否認有何詐欺犯行，辯稱：其係向告訴人借款
    ，並未以擺平官司為由詐騙告訴人云云。經查：右揭事實業據告訴人乙○○、證
    人丁○結證在卷，互核相符，並有被告自承為其親自簽名之字據四張、存證信函
    二份附卷可稽，復據本院調閱告訴人上開傷害案件卷宗查明屬實，有各該判決在
    卷足憑，若被告係向告訴人借款，何以其中三張字據均載明「暫收」、另一張則
    載明「暫借」，均與一般借款書立借據之方式有違；而被告嗣後係持客票，並在
    客票背書之方式向告訴人借款十萬元之事實，為被告及告訴人所是認，並有該支
    票一紙附卷可佐，則上開四筆款項如亦屬借款，以其中多筆金額遠大於十萬元之
    情觀之，告訴人理應要求被告同樣簽發支票或持他人客票借款，始符常情；又被
    告復自承均未償還上開金額，若係借款，在先前二筆借款之本金、利息均未償還
    之情況下，被告事隔半年多再要求借款，告訴人焉有不要求任何擔保之理；況告
    訴人與被告並無怨隙，若係借款未還，仍可以被告欠錢長期拖欠不還提出告訴，
    何需捏造被告為「司法黃牛」，被告所辯，尚無可採。被告與甲○○、劉明信及
    確實姓名年籍不詳之賴姓成年男子等人，既明知無法擺平官司使乙○○免於執行
    ，猶於上開期日向乙○○施詐，詐得上開金錢，自屬施用詐術，並有不法所有之
    意圖，且有犯意之聯絡與行為之分擔。是本件事證已臻明確，被告犯行洵堪認定
    ，應依法論科。
二、核被告所為，係犯刑法第三百三十九條第一項之詐欺取財罪。其先後多次犯行，
    時間緊接，方法相同，所犯又係犯罪構成要件相同之罪名，顯係基於概括犯意為
    之，為連續犯，應依刑法第五十六條之規定以一罪論，並加重其刑。又公訴意旨
    漏未論及連續犯，容有未洽。被告與甲○○、劉明信及確實姓名年籍不詳之賴姓
    成年男子等人間有犯意之聯絡與行為之分擔，應論以共同正犯。爰審酌被告明知
    並無管道可以擺平官司，卻一再以此理由詐騙告訴人，戕害司法之形象與信譽甚
    鉅，使人民對司法抱持懷疑之態度，惡性非輕，及其犯罪之動機、目的、手段、
    詐得之金錢數額非輕、所生之危害及犯罪後之態度等一切情狀，量處如主文所示
    之刑，以資懲儆。
據上論斷，應依刑事訴訟法第二百九十九條第一項前段，刑法第二十八條、第五十六
條、第三百三十九條第一項，罰金罰鍰提高標準條例第一條前段，判決如主文。
本案經檢察官李韋昌到庭執行職務
中      華      民      國      九十        年    六      月    五    日
                                      臺灣臺北地方法院刑事第五庭
                                                  法  官  陳容正
右正本證明與原本無異
如不服本判決應於送達後十日內向本院提出上訴狀
                                                  書記官  林妙穗
中      華      民      國      九十        年    六      月     五    日
附錄本案論罪科刑法條全文
刑法第三百三十九條第一項
意圖為自己或第三人不法之所有，以詐術使人將本人或第三人之物交付者，處五年以
下有期徒刑、拘役或科或併科一千元以下罰金。


司法院資訊處製作；財團法人民間司法改革基金會備份。
